【裁判字號】    99,上易,2475
【裁判日期】    991108
【裁判案由】    詐欺
【裁判全文】
臺灣高等法院刑事判決                99年度上易字第2475號
上  訴  人  臺灣新竹地方法院檢察署察察官
被      告  甲○○
上列上訴人因被告詐欺案件，不服臺灣新竹地方法院99年度審易
字第691號，中華民國99年9月30日第一審判決（起訴案號：臺灣
新竹地方法院檢察署99年度偵緝字第281號），提起上訴，本院
判決如下：
    主  文
原判決撤銷，發回臺灣新竹地方法院。
    理  由
一、本件原判決意旨詳如原審判決書所載（如附件）。
二、檢察官上訴意旨略以：本件帳戶所屬金融機構之新光商業銀
    行東新竹分行地址在新竹市，屬原審法院所轄，被害人乙○
    ○已轉帳至被告申設之帳戶，被告雖為幫助犯，除以己身幫
    助行為地為犯罪地外，亦應以正犯之犯罪行為地及結果發生
    地，為犯罪地。原審判決未察及此，遽為管轄錯誤判決，容
    有違誤等語
三、按案件由犯罪地或被告之住所、居所或所在地之法院管轄，
    刑事訴訟法第5條第1項定有明文。而所謂犯罪地，參照刑法
    第4 條之規定，解釋上應包括行為地及結果地二者。又刑法
    上詐欺罪之成立，以意圖為自己或第三人不法所有，以詐術
    使人將本人或第三人之物交付為要件，亦即以本人交付其物
    為犯罪結果；而詐欺罪之既、未遂與否，又以犯罪行為人有
    無取得本人之財物作為判斷基準，則被害人遭詐騙匯款匯入
    地及犯罪行為人取款地，均應認為係犯罪行為結果發生地。
    再按我國刑法就幫助犯言，係從屬於正犯而成立，以正犯已
    經犯罪為要件，故幫助犯並非其幫助行為一經完成，即成立
    犯罪，必其幫助行為或其影響力持續至正犯實施犯罪始行成
    立，有關追訴權時效，告訴期間等，亦自正犯完成犯罪時開
    始進行，至於法律之變更是否於行為後，有無刑法第2條第1
    項所定之新舊法比較適用，亦應以該時點為準據（最高法院
    96年度台非字第312 號判決意旨參照）。是以，幫助犯應以
    幫助及正犯之犯罪行為地及結果發生地，為犯罪地。
四、經查本件詐欺集團成員，於98年10月31日16時許，上網與網
    友即被害人乙○○聊天，佯稱願意援交，惟須至提款機確認
    身分，致被害人乙○○陷於錯誤，於同年11月2日18時許，
    在臺北市○○區○○路2段600號之1「頂好超市」前之提款
    機操作，惟被害人乙○○依其指示操作時，察覺有異而未繼
    續操作，經警提醒，其以測試方式匯入新臺幣1元至新光商
    業銀行東新竹分行帳號0000000000000號帳戶。準此，則該
    帳戶之設置地，即新光商業銀行東新竹分行地址在新竹市○
    ○路189號，屬原審法院之管轄區域，被告雖為幫助犯，除
    以己身幫助行為地為犯罪地外，亦應以正犯之犯罪行為地及
    結果發生地，為犯罪地。原審法院未察，遽認其無管轄權，
    而諭知管轄錯誤判決，並移送臺灣桃園地方法院，尚有未合
    。檢察官據此提起上訴，指摘原判決不當，為有理由，自應
    由本院不經言詞辯論，將原判決撤銷，並發回臺灣新竹地方
    法院另為適當之裁判。
五、據上論斷，應依刑事訴訟法第369條第1項但書、第372條，
    判決如主文。
中    華    民    國    99    年     11    月    8    日
                    刑事第一庭審判長法  官  葉騰瑞
                                    法  官  彭政章
                                    法  官  莊明彰
以上正本證明與原本無異。
不得上訴。
                                    書記官  王韻雅
中    華    民    國    99    年    11    月    9     日

司法院資訊處製作；財團法人民間司法改革基金會備份。
